臺灣雲林地方法院刑事判決　　　　　　　 96年度訴字第133號
公　訴　人　臺灣雲林地方法院檢察署檢察官
被　　　告　庚○○
　　　　　　　　　　現於臺灣雲林看守所羈押中
指定辯護人　本院公設辯護人丙○○
上列被告因傷害等案件，經檢察官聲請簡易判決處刑（95年度偵
字第5677號），本院認為不宜以簡易判決處刑（95年度港簡字第
388 號），改依通常程序審理，判決如下：
    主  文
庚○○共同傷害人之身體致重傷，處有期徒刑肆年陸月；又共同
毀棄及損壞他人之物，足以生損害於他人，處有期徒刑陸月。應
執行有期徒刑肆年拾月。
    事  實
一、庚○○與龔大明為朋友。乙○○與武氏清翠為夫妻，並於雲
    林縣麥寮鄉後安村254 號經營出租套房。何天成、己○○、
    戊○○及丁○○（聲請簡易判決處刑書誤載為「黃書瑋」）
    均為乙○○之房客。庚○○於民國94年5 月5 日18時10分許
    ，由龔大明騎乘車號不詳之機車搭載其至何天成上開租屋處
    。到達後龔大明持西瓜刀1 把在該租屋處外廣場等候，庚○○則進入何天成租屋處，後庚○○與何天成二人因故發生爭
    吵，庚○○遂徒手毆打何天成成傷（何天成未提出告訴）。
    乙○○、己○○、戊○○及丁○○在出租套房六號房內，聽
    見吵架聲音，外出至廣場查看，見庚○○與何天成在廣場互
    罵，龔大明手持西瓜刀站在廣場，乙○○旋報警，己○○、
    戊○○及丁○○則圍住庚○○及龔大明，不讓二人離去，乙○○向龔大明質問為何帶西瓜刀，並取走西瓜刀。待警方到
    達現場後，將西瓜刀交由警方，警方則抄錄庚○○及龔大明
    年籍資料，詢問何天成是否提出傷害告訴，經何天成表示不
    願提出告訴後，庚○○及龔大明遂自行離去。
二、庚○○與龔大明離去後，仍心有不甘，遂邀集多名不詳姓名
    年籍之成年男子，基於普通傷害及毀損器物之犯意聯絡，於
    同日20時許，由龔大明騎乘機車，庚○○及其他多名成年男
    子攜帶數量不詳之鐵管，共乘一部貨車，先後到達何天成之
    上開租屋處會合。會合後庚○○等多名男子攜帶數量不詳鐵
    管下車，其中1 名男子撿拾該處附近之木棍1 支，並一同往
    己○○等人所在之六號房前進，龔大明則在廣場內等候。而
    以庚○○等多名男子手持鐵管及木棍之優勢，庚○○於客觀
    上能預見以鐵管及木棍等物品，重毆他人身體，可能造成身
    體重要器官毀敗之結果，但龔大明及庚○○等名男子主觀上
    均無使戊○○受有重傷之認識及犯意，於進入六號房時，適
    己○○、戊○○及丁○○在房內看電視，庚○○見狀即與其
    他不詳年籍、姓名之成年男子手持鐵管、木棍，毆打己○○
    、丁○○及戊○○，致己○○受有左眼眉間撕裂傷4 公分、
    左頭部後方3 ×3 公分皮下出血、右頭部2 公分撕裂傷、左
    手中指脫臼、左、右手掌擦傷瘀血、右前臂瘀血等傷害；丁○○則受有右眉裂傷、鼻裂傷、枕部頭皮裂傷、右上臂裂傷
    等傷害。戊○○則受有右頭部5 公分撕裂傷、眉間鼻緣3 公
    分撕裂傷合併眼眶皮下出血、頭部外傷、兩眼視力受損、右
    尺骨骨幹骨折、左尺骨近肘處粉碎性骨折關節面破損等傷害
    ，戊○○經接受手術治療後，其左眼仍失明而造成毀敗一目
    視能之重傷害結果。庚○○等人並於現場毀壞房內房東乙○○所有之展示架1 組、橫桿2 支、梳妝台、金屬辦公桌、3
    張大椅子、1 張小椅子及紗門等物。並於離開時，見廣場內
    停放有房東乙○○所有車牌號碼1475-JZ 號自小客車，竟共
    同承前毀損犯意，砸毀該車前、後擋風玻璃，始離去現場。
三、案經己○○、戊○○、丁○○、乙○○訴由雲林縣警察局臺
　　西分局報告臺灣雲林地方法院檢察署檢察官聲請簡易判決處
    刑。
    理  由
壹、程序事項（證據能力之判斷）
 一、「被告以外之人於審判外向法官所為之陳述，得為證據。
     」刑事訴訟法第159 條之1 第1 項定有明文。本件證人何
     天成、武氏清翠、己○○、戊○○、丁○○及共犯龔大明
     於本院95年度易字第207 號傷害案審理時之證述及供述，
     因涉及本件被告庚○○及其他共犯犯罪事實，而與本件待
     證事實有關連性，並依上開法條規定，有證據能力。
 二、按被告以外之人於偵查中向檢察官所為陳述，除顯有不可
     信之情況者外，得為證據，刑事訴訟法第159 條之1 第2
     項亦定有明文。偵查中對被告以外之人所為之偵查筆錄，
     性質上屬傳聞證據，惟現階段刑事訴訟法規定檢察官代表
     國家偵查犯罪、實施公訴，依法其有訊問被告、證人及鑑
     定人之權，證人、鑑定人並須具結。而實務運作時，檢察
     官偵查中向被告以外之人所取得之陳述，原則上均能遵守
     法律規定，不致違法取供，其可信度極高。職是，被告以
     外之人前於偵查中已具結而為證述，除反對該項供述得具
     有證據能力之一方已釋明「顯有不可信之情況」之理由外
     ，不宜遽指該證人於偵查中之陳述不具證據能力。查被告
     不爭執證人何天成、乙○○、武氏清翠、己○○、戊○○
     、丁○○在檢察官偵訊中所為陳述之證據能力，則依前揭
     說明，應認上開證人於檢察官偵訊中所為陳述均具有證據
     能力。
 三、被告以外之人於審判外之陳述雖不符刑事訴訟法第159 條
     之1 至之4 等4 條之規定，而經當事人於審判程序同意作
     為證據，法院審酌該言詞陳述或書面陳述作成時之情況，
     認為適當者，亦得為證據，刑事訴訟法第159 條之5 第1
     項定有明文。其立法意旨在於傳聞證據未經當事人之反對
     詰問予以核實，原則上先予排除。惟若當事人已放棄反對
     詰問權，於審判程序中表明同意該等傳聞證據可作為證據
     ，基於尊重當事人對傳聞證據之處分權，及證據資料愈豐
     富，愈有助於真實發見之理念，且強化言詞辯論主義，使
     訴訟程序得以順暢進行，上開傳聞證據亦均具有證據能力
     。經查，被告及檢察官就本院所引用卷內被告以外之人於
     審判外之陳述，於審判程序均同意作為證據，且本院審酌
     前開證據資料作成時之情況，均無不法之情事，且與待證
     事實具有關聯性，認為適宜作為本案之證據，故均有證據
     能力。
貳、實體事項
 一、訊據被告庚○○對上揭犯罪事實均坦承不諱，並與證人何
     天成、乙○○、武氏清翠、己○○、戊○○、丁○○之歷
     次證述互核相符，並有長庚紀念醫院診斷證明書1 紙（台
     西警刑字第0940006004號卷第16頁反面）、台大醫院雲林
     分院驗傷診斷書4 紙。（台西警刑字第0940006004號卷第
     17 頁 至第19頁反面）、照片8 張等在卷可稽。又被告傷
     害被害人戊○○致重傷部分，被告與案外人龔大明及多名
     男子，事先準備鐵管數支及在現場撿拾木棍，共同至出租
     套房尋仇，而鐵管及木棍，均屬堅硬材質，猛力毆擊，均
     足以造成身體重要器官無法復原之傷害。被告以當時人數
     優勢及使用兇器之材質以觀，在客觀上自得預見案外人龔
     大明等人之行為，有可能因用力過猛或情緒無法控制，而
     導致使他人受有重傷害之結果甚明。故足認被告之自白與
     事實相符，應可採信。因而本件事證明確，被告犯行均堪
     以認定，應依法論科。
 二、新舊法比較
     按行為後法律有變更者，適用行為時之法律，但行為後之
     法律有利於行為人者，適用最有利於行為人之法律，現行
     刑法第2 條第1 項定有明文。又比較新舊法時，應就罪刑
     有關之共犯、未遂犯、想像競合犯、牽連犯、連續犯、結
     合犯，以及累犯加重、自首減輕暨其他法定加減原因（如
     身分加減）與加減例等一切情形，綜其全部罪刑之結果而
     為比較。最高法院95年度第8 次刑事庭會議決議可資參照
     。經查：
   (一)修正前刑法第33條第5 款關於罰金刑係規定：「罰金：1
     元（銀元）以上」，並依現行法規所定貨幣單位折算新臺
     幣條例規定，以銀元1 元折算新臺幣3 元，修正後刑法第
     33條第5 款則規定：「罰金：新臺幣1,000 元以上，以百
     元計算之」，經比較結果，修正後刑法第33條第5 款所定
     罰金刑最低數額較修正前提高，自以修正前之規定較為有
     利。
   (二)本件被告所犯刑法第277 條第1 項及同法第354 條等罪之
     法定刑有罰金刑（各為銀元1,000 及500 元以下），且為
     刑法分則編未修正之條文而定有罰金刑者，於刑法施行法
     第1條 之1 修正增訂前，其貨幣單位為銀元，是被告所犯
     刑法第277 條第1 項及同法第354 條等罪罰金刑之提高標
     準，於適用罰金罰鍰提高標準條例第1 條前段及現行法規
     所定貨幣單位折算新臺幣條例第2 條規定，換算為新臺幣
     時，分別應為罰金新臺幣3,000 元以下及15,000以下。如
     適用刑法施行法第1 條之1 規定提高30倍，則刑法第271
     條第1 項及同法第354 條等罪之罰金刑部分亦分別為罰金
     新臺幣30,000元以下及15,000以下，故關於法定刑為罰金
     部分之提高標準，新法並非較有利於被告，本案關於刑法
     第277 條第1 項及第354 條法定罰金刑部分，應依刑法第
     2 條第1 項前段規定，適用行為時之法律即罰金罰鍰提高
     標準條例第1 條前段提高其倍數。
   (三)按「數罪併罰，有二裁判以上者，依（刑法）第五十一條
     之規定，定其應執行之刑」，刑法第53條定有明文。又刑
     法第2 條第1 項規定：「行為後法律有變更者，適用行為
     時之法律。但行為後之法律有利於行為人者，適用最有利
     於行為人之法律」，而刑法第51條業於民國94年1 月7 日
     修正公布，並於95年7 月1 日施行，修正前刑法第51條規
     定：「數罪併罰，分別宣告其罪之刑，依左列各款定其應
     執行者：」其中第5 款規定：「宣告多數有期徒刑者，於
     各刑中之最長期以上，各刑合併之刑期以下，定其刑期。
     但不得逾二十年。」，修正後刑法第51條第5 款則規定：
     「宣告多數有期徒刑者，於各刑中之最長期以上，各刑合
     併之刑期以下，定其刑期。但不得逾三十年」，經比較結
     果，修正後刑法並非較有利於行為人，依刑法第2 條第1
     項前段之規定，仍應依修正前刑法第51條第5 款，定其應
     執行之刑。
   (四)被告行為後，刑法業已修正施行，其中第10條第4 項有關
     重傷之定義，已由原先須達到「毀敗」身體機能之程度，
     變更為「毀敗」或「嚴重減損」身體機能均屬之，因屬構
     成要件之變更，自有必要比較新舊法，經比較結果，不論
     依修正前後刑法，被告之行為均構成「重傷」，故依現行
     刑法第2 條第1 項前段，逕行適用修正前刑法第10條第4
     項之規定。
   (五)被告行為後，刑法第28條：「二人以上共同實施犯罪之行
     為者，皆為正犯」，已修正為「二人以上共同實行犯罪之
     行為者，皆為正犯」，新法僅作定義上之修正，使適用更
     為明確，不生新舊法比較問題，無現行刑法第2 條第1 項
     之適用，應適用新法。
   (六)被告一故意傷害行為，同時觸犯2 個普通傷害罪及1 個傷
     害致重傷罪，係一行為觸犯數罪名，為想像競合犯，而修
     正後刑法第55條前段但書增訂想像競合從一重處斷時，不
     得科以較輕罪名所定最輕本刑以下之刑，為法理之明文化
     ，非屬法律之變更，並無比較新舊法之問題，應逕行適用
     修正後刑法第55條規定從一重之處斷。
 三、論罪科刑
     核被告庚○○所為，係犯刑法第277 條第2 項後段傷害致
     重傷罪、同條第1 項普通傷害罪及第354 條毀損罪。聲請
     簡易判決意旨認被告就傷害戊○○致重傷部分，應依刑法
     第277 條第1 項普通傷害罪處斷，尚有未洽，惟已經公訴
     人於準備程序及審理時更正起訴法條，並經本院告以被告
     此部分犯罪事實涉犯傷害致重傷罪嫌，故無需變更起訴法
     條。被告與龔大明及多名不詳姓名成年男子間就上開各罪
     ，具有犯意聯絡及行為分擔，依修正前刑法第28條規定，
     為共同正犯。被告以一故意傷害行為，分別觸犯2 個普通
     傷害罪及1 個傷害致重傷罪，依修正後刑法第55條前段規
     定，為想像競合犯，應依法從一重之傷害致重傷罪處斷。
     又被告所犯傷害致重傷罪與毀損罪間，犯意個別、行為互
     殊、罪名不同，應分論併罰。爰審酌被告與龔大明僅因細
     故便起意毆打何天成，其行為已有可議，復因遭己○○、
     戊○○及丁○○圍住，靜待警方到來，即對己○○等人心
     生怨恨，亟欲在短時間內報復，竟邀集多名男子，以不計
     後果方式，分持鐵管及木棍，重毆己○○、戊○○及丁○○，造成渠等3 人均受有嚴重傷勢，被告庚○○等人之手
     段甚為兇殘，惡性重大，及戊○○為68年3 月17日生，年
     僅27歲，在遭受毆打後，導致左眼失明，往後日常生活均
     造成嚴重不便，亦為此生永久性傷害，無回復可能，實非
     金錢或訴訟結果所能彌平其傷痛，惟被告庚○○於犯後坦
     承犯行，已見悔意，但尚未賠償多名被害人，及其智識程
     度、家庭狀況等一切情狀，量處如主文所示之刑，並定其
     應執行刑。至被告犯本件之罪所使用之木棍及鐵管等物並
     未於本件扣案，爰不為沒收之諭知。
據上論斷，應依刑事訴訟法第451 條之1 第4 項第1 款、第2 款
、第452條 、第299 條第1 項前段，刑法第2 條第1 項前段、第
277 條第1 項、第2 項後段、第354 條、第55條、第28條，修正
前刑法第51條第5 款，罰金罰鍰提高標準條例第1 條前段，判決
如主文。
本案經檢察官甲○○到庭執行職務
中　　華　　民　　國　　96　　年　　7 　　月　　10　　日
             刑事第一庭   審判長法  官  紀文勝
                                法  官  王雅苑
                                法  官  楊昱辰
以上正本證明與原本無異。
如不服本判決，應於判決收受後10日內，向本院提出上訴狀（須
附繕本）。
                                書記官　黃秋萍
中　　華　　民　　國　　96　　年　　7 　　月　　10　　日
附錄法條：
中華民國刑法第277條
傷害人之身體或健康者，處3年以下有期徒刑、拘役或1千元以下
罰金。
犯前項之罪因而致人於死者，處無期徒刑或7年以上有期徒刑；
致重傷者，處 3 年以上 10 年以下有期徒刑。
中華民國刑法第354條
毀棄、損壞前二條以外之他人之物或致令不堪用，足以生損害於
公眾或他人者，處2年以下有期徒刑、拘役或5百元以下罰金。
